臺灣臺中地方法院刑事判決　　　　　　　96年度易字第2848號
公　訴　人　臺灣臺中地方法院檢察署檢察官
被　　　告　丙○○
選任辯護人　張慶達律師
上列被告因竊盜等案件，經檢察官提起公訴（95年度偵字第
25365號），本院判決如下：
    主    文
丙○○無罪。
    理    由
一、公訴意旨略以：被告丙○○係現任臺中縣議員兼八方紙業股
    份有限公司（以下簡稱八方公司）董事長、戊○○（另行審
    結）係前臺中縣神岡鄉溪洲村村長，甲○○（通緝中，待到
    案後，另行審結）為營維（來）企業有限公司董事長，庚○○、己○○、乙○○（均另行審結）以駕駛大卡車為業，丁○○（另行審結）係挖土機司機，被告丙○○、甲○○、戊○○明知坐落臺中縣神岡鄉○○○段後壁厝小段1309、1311
    、1312號土地，為戊○○向財政部國有財產局承租耕作之國
    有土地，竟意圖為自己不法之所有，自民國93年7月間起，
    未經上開土地所有權人或管理機關之同意，即以每日新臺幣
    （下同）2,000元至7,200元不等之報酬，雇同有不法所有意
    圖，對上開土地為國有土地一情亦明知之庚○○、己○○、
    丁○○等人，分別駕駛挖土機及砂石車，由乙○○負責在路
    口把風，在上開土地上盜採砂石，並將盜採所得之砂石，以
    每立方公尺（即每「米」）320元之價格，販售與不知情之
    財石砂石場負責人廖俊昇；至被查獲為止，共計盜採20,000
    立方公尺。案經臺灣臺中地方法院檢察署檢察官指揮法務部
    調查局臺中縣調查站報請同署檢察官偵查起訴，因認被告丙○○刑法第321條第1項第4款之加重竊盜罪嫌。
二、按犯罪事實應依證據認定之，無證據不得推定其犯罪事實，
    不能證明被告犯罪者，應諭知無罪之判決，刑事訴訟法第15
    4條第2項、第301條第1項分別定有明文。又犯罪事實之認定
    ，應憑真實之證據，倘證據是否真實尚欠明確，自難以擬制
    推測之方法，為其判斷之基礎。且認定犯罪事實之證據係指
    足以認定被告確有犯罪行為之積極證據資料而言，該項證據
    自須適合於被告犯罪事實之認定，始得採為斷罪資料。故刑
    事訴訟上之證明資料，無論其為直接或間接證據，均須達於
    通常一般人均不致有所懷疑，而得確信其為真實之程度，始
    得據為有罪之認定，若關於被告是否犯罪之證明未能達此程
    度，而有合理懷疑之存在，致使無從形成有罪之確信，根據
    罪證有疑，利於被告之證據法則，即不得據為不利被告之認
    定（最高法院53年臺上字第656號、29年上字第3105號、76
    年度臺上字第4986號及32年上字第67號判例參照）。
三、公訴人認被告丙○○涉有前開罪嫌，無非係以被告丙○○之
    供述、證人即共犯庚○○、丁○○於警訊中之供證、證人即
    共犯戊○○、乙○○、己○○於偵訊中所為之供證、證人壬○○、廖俊昇、劉富美、蔡文彬於偵訊中之證述及臺中縣豐
    原地政事務所94年10月13日函覆94年10月7日臺中縣神岡鄉
    ○○○段後壁厝小段1309、1311、1312號土地複丈成果圖、
    國有耕地租賃契約書等惟其論據。然訊之被告丙○○於本院
    審理中固坦承認識共犯甲○○、戊○○之事實不諱，惟堅決
    否認否認有何結夥三人以上盜採砂石之犯行，辯稱：本件伊
    係事後才聽說，與伊根本無關，伊亦不認識己○○、庚○○
    、丁○○等人等語。
四、本院查：
 1、證人即伸太田工業股份有限公司（下稱伸太田公司）總經理
    壬○○於偵訊中係結稱：「（檢察官問：你是否認識丙○○
    ‧‧‧？）丙○○係臺中縣議員，我與他私下沒有交情，但
    我知道這個人。」、「（檢察官問：丙○○、甲○○、戊○○曾否在93、94年間與你聯絡，將砂石賣給伸太田公司？）
    丙○○曾在93、94年間以電話與我聯絡，在電話中表示他是
    丙○○，向我詢問伸太田公司收購砂石之價格，我記得當時
    向他報價每立方米270至280元，我特別向他強調要有砂石得
    來源證明，丙○○該次詢價後即未再與我聯絡，也未曾將砂
    石賣給伸太田公司，另甲○○、戊○○93、94年間未曾與我
    聯絡，也未曾將砂石賣給伸太田公司。」等語，嗣其經檢察
    官聲請本院予以傳喚到庭作證時，亦證稱：「（本院問：被
    告丙○○有沒有販賣砂石給你過？）沒有。」、「（本院問
    ：他有無與你聯絡要賣砂石給你的事宜？）之前有一位自稱
    丙○○的先生打電話給我們公司，問要不要買砂石，但後來
    價格談不攏，所以沒有再聯絡，我們並沒有見面，只是他打
    電話到公司給我們。」、「（本院問：有無向甲○○、戊○○收購過砂石？）沒有。」等語。經核，證人壬○○上開所
    述，充其量僅能證明有某一自稱「丙○○」之人曾向證人壬○○詢問過有關伸太田公司收購砂石之價格而已，並無從證
    明被告丙○○曾參與上述盜採砂石之行為，或係該所自稱「
    丙○○」之人所兜售之砂石即係上開盜採所得之砂石。是證
    人壬○○上開所述，自不能採為不利被告丙○○之認定。
 2、證人廖俊昇於偵訊中結稱：「（檢察官問：丙○○、甲○○
    、戊○○曾否在93、94年間與你聯絡，將砂石賣給財石砂石
    有限公司？）甲○○從於93年7、8月間與我連絡，並將開挖
    地基土石方賣給我。另丙○○、戊○○未曾賣砂石給我及財
    石砂石有限公司。」、「（檢察官問：甲○○販售土石方給
    你時，有無告訴你除私人土地外上盜採神岡鄉○○○段後壁
    厝小段1309、1311、1312地號等土地之土石方？）甲○○出
    示私人之土地權狀給我看，我並不知道其中夾雜有國有土地
    ，甲○○也沒有主動告知我。」、「（檢察官：93年間未登
    載於進料明細部份，你向甲○○購買多少土石方？）93年間
    開始向甲○○購買之土石方數量較多，我估算約有2萬立方
    米。」、「（檢察官問：你如何支付前述向甲○○購買土石
    方之款項？）我依照甲○○進料之時間，約一個星期統計數
    量後由我親自匯款到甲○○指定之營來企業有限公司，每次
    土石方之單價隻方約定依照浮動之市價訂定價格。」、「（
    檢察官問：甲○○如何將前述3塊土地之砂石載運至財石砂
    石有限公司？）由甲○○自行雇用卡車載運至財石砂石有限
    公司。」等語，經核其內容，亦僅在說明甲○○如何將所採
    得之砂石販售予財石砂石有限公司，並無法證明被告丙○○
    曾經參與本案，故證人廖俊昇尚無從為被告丙○○不利之憑
    據。
 3、證人戊○○於偵訊中僅供結稱：「（檢察官問：你向國有財
    產局所租的神岡鄉○○○段後壁厝小段1309、1312號？）是
    。」、「（檢察官問：是何時租的？）89年1月1日。」、「
    （檢察官問：從何時開始租給乙○○？）從93年開始國有地
    是用借的。」、「（檢察官問：乙○○和誰向你一起來租地
    ？）乙○○和甲○○一起來。」、「（檢察官問：結果他們
    種什麼？）他們盜採砂石。」、「（檢察官問：是否承認你
    明知乙○○、甲○○盜採公有地砂石卻仍承租給乙○○、甲○○？）承認。」等語，亦只能證明證人戊○○如何將其所
    承租之臺中縣神岡鄉○○○段後壁厝小段1309、1312號交予
    共犯甲○○、證人即共犯乙○○盜採其上砂石牟利而已，並
    無從證明被告丙○○就共犯甲○○、證人乙○○，或係證人
    戊○○之盜採砂石行為曾於事前或事中與共犯甲○○、證人
    乙○○、戊○○有所謀議、分工實施，是證人戊○○上開所
    述，亦不能採為被告丙○○不利之認定。
 4、又證人己○○於偵訊中證稱：「（檢察官問：你從何時受誰
    得雇用載砂石到伸太田砂石廠？）93年7月起，受乙○○、
    戊○○雇用。」、「（檢察官問：薪水多少。）1天7,200元
    」等語；證人乙○○於偵訊中結證：「（檢察官問：你從何
    時開始在臺中縣下溪洲段後壁厝小段之18之103號、18之104
    號、18之232號、18之233號、1309、1311、1312號地號上把
    風，幫助他人盜採砂石？）約93年7、8月間。」、「（檢察
    官問：是誰請你把風？）是甲○○。」、「（檢察官問：甲○○以多少代價請你？）1天以1,000到2,000元，約1個月去
    20天左右。」、「（檢察官問：戊○○有無去現場監工？）
    有。他知道我們在挖。」、「（檢察官問：那塊地是誰的？
    ）是戊○○租給甲○○，是甲○○請我去把風。」等語；另
    證人庚○○於警詢，及證人丁○○於調查站中所述，亦僅再
    說明其等如何在前揭土地上採取砂石等情節而已。是經核證
    人己○○、乙○○、庚○○、丁○○上開所述，無論係單獨
    自其等供證內容觀之，或係相互加以對照，均無從據引推論
    得知被告丙○○曾經與其等間有何謀議、籌劃本案之行為，
    故其等所言，亦難為不利被告丙○○之依據。
 5、另被告丙○○、及證人劉富美、蔡文彬於調查站及偵訊中所
    述，均係關於臺中縣神岡鄉○○○段後壁厝小段18-105、18
    -106、18-231地號土地上遭人採集砂石一事（公訴人認被告
    丙○○此部分係犯刑法第356條之損害債權罪嫌，業經本院
    另於96年5月30日諭知不受理之判決，於96年6月23日確定在
    案），經核與本件竊盜行為無關，亦難採為不利被告丙○○
    之認定。
 6、再者，卷附國有耕地租賃契約書2份，僅能證明證人戊○○
    曾向國有財產局承租臺中縣神岡鄉○○○段後壁厝小段1309
    、1312號之國有土地；另土地複丈成果圖僅能證明公訴人所
    認被告丙○○盜採土地之座落詳情；均不能證人被告丙○○
    曾經參與本案竊盜行為。
 7、綜據上述，公訴人認被告丙○○涉有前揭罪嫌所舉之證據資
    料，經本院調查審閱後，尚不足以形成不利被告之心證，此
    外，本院復查無其他積極證據足認被告丙○○有公訴意旨所
    指之加重竊盜犯行，揆諸前揭法條及判例意旨，應為有利於
    被告丙○○之認定，為其無罪之諭知。
據上論斷，應依刑事訴訟法第301條第1項，判決如主文。
本案經檢察官辛○○到庭執行職務。
中　　華　　民　　國　　96　　年　　9 　　月　　20　　日
                  刑事第14庭  法  官  林世民
上正本證明與原本無異。
如不服本判決，應於收送達後10日內向本院提出上訴書狀（應敘
述具體理由並附繕本）。
上訴書狀如未敘述理由，應於上訴期間屆滿後20日內補提理由書
於本院。
被告丙○○不得上訴。
                              書記官  紀俊源
中　　華　　民　　國　　96　　年　　9 　　月　　20　　日
